【裁判字號】    97,抗,943
【裁判日期】    970725
【裁判案由】    聲明異議
【裁判全文】
臺灣高等法院民事裁定                   97年度抗字第943號
抗  告  人  乙○○原名曾龍雄.
上列抗告人因與相對人甲○○間聲明異議事件，對於中華民國97
年5月14日臺灣板橋地方法院95年度促字第58446號裁定提起抗告
，本院裁定如下：
    主  文
抗告駁回。
抗告費用由抗告人負擔。
    理  由
一、抗告人於原法院異議及本院抗告意旨略以：原法院於民國95
    年9月13日所核發之95年度促字第58446號支付命令（下稱本
    件支付命令），業已合法送達，並於95年11月27日核發確定
    證明書予抗告人。嗣因相對人以其未居住於寄存送達之地址
    為由，向原法院聲明異議，原法院承辦書記官竟於96年8月
    27日以處分書將該確定證明書撤銷，抗告人乃於同年9月3日
    對上開處分提出異議，詎原法院裁定駁回抗告人之異議，爰
    提起抗告，請求廢棄原裁定等語。
二、按「發支付命令後，三個月內不能送達於債務人者，其命令
    失其效力。」民事訴訟法第515條定有明文。又寄存送達須
    不能依同法第136條及第137條規定為之，即送達於應受送達
    人之住居所、事務所或營業所，不能於該處或他處會晤應受
    送達人，亦不能將文書付與有辨別事理能力之同居人或受僱
    人，始得將文書寄存送達地之自治或警察機關，並製作通知
    書2份，1份黏貼於應受送達人之住居所、事務所、營業所或
    其就業處所之門首，另1份置於該送達處所信箱或其他適當
    位置，以為送達。寄存送達，自寄存之日起，經10日發生效
    力，至應受送達人如於寄存送達發生效力前領取寄存文書者
    ，應以實際領取之時為送達之時，此觀民事訴訟法第138條
    及該條之立法意旨自明。是寄存送達須限於不能依同法第13
    6條及第137條規定行送達者，始得為之，設其送達之處所，
    雖原為應受送達人之住居所、事務所或營業所而實際上已變
    更者，該原住居所、事務所或營業所，即非應為送達之處所
    ，自不得於該原處所為寄存送達（最高法院64年台抗字第48
    1號判例意旨參照）。所謂住所，係以久住之意思住於一定
    地域；而居所，則係以暫時目的所居之場所。
三、經查：
（一）原法院依抗告人補件聲請狀所附之戶籍謄本曾於95年10月
      11日將本件支付命令及支付命令聲請狀繕本各1件，送達
      於相對人在台北縣樹林市○○街112巷8號之地址，惟因不
      能於該處會晤相對人，亦不能將該文書付與有辨別事理能
      力之同居人或受僱人，乃將該文書寄存於台北縣警察局樹
      林分局樹林派出所，並製作通知書2份，1份黏貼於相對人
      上址之門首，另1份置於該送達處所信箱或其他適當位置
      ，以為送達，此固有抗告人補件聲請狀、相對人戶籍謄本
      及送達證書可按（原法院卷第38至40頁、第44頁）。惟相
      對人並未前往領取本件支付命令，亦有臺北縣政府警察局
      樹林分局96年5月24日北縣警樹偵字第0960013523號函檢
      附之簽收簿影本可憑（原法院卷第178至180頁），足見本
      件支付命令尚未依民事訴訟法第136條第1項、第137條第1
      項送交相對人本人或其同居人、受僱人簽收。
（二）依相對人之戶籍謄本所載（原法院卷第40頁），相對人雖
      係自84年2月7日即設籍於台北縣樹林市○○街112巷8號，
      惟：
  １、相對人於原法院95年度執字第54353號執行事件調查時否
      認其於95年10至12月間曾住在該址或曾回去查看（原法院
      95年度執字第54353號執行卷第151至152頁）；而該址房
      屋自94年12月15日起至95年12月15日止，係由孫淑英出租
      予陳王葉及其女陳婉姵居住，斯時，實際住在台北縣三重
      市○○路69號3樓之相對人，未曾回到該址或經房客轉交
      法院寄來之訴訟文書等情，業經陳婉姵、陳秀菊及孫淑英
      證述無訛（上開執行卷第191至195頁及第214至215頁），
      並有房屋租賃契約書可憑（上開執行卷第185至186頁），
      且參以抗告人於該執行事件稱：「文化街112巷8號……這
      裡是債務人（即相對人）住處，…我最後一次去這裡是70
      幾年到80年間，後來就沒有再去過。」、「（問：債權人
      於聲請支付命令前，有無再去查證債務人是否仍住樹林市
      ○○街址？我沒有去查證……」、「（問：債權人聲請支
      付命令時是否知悉債務人的實際住所？）我不知道。」、
      「（問：債權人有無去過三重市○○路69號3樓？）有，
      是92年間，大約是2、3年前……」、「（問：債權人確實
      沒有去三重市○○路查證？）那裡是他們辦公的處所，…
      因為3年前債務人有帶我們去光華路那裡，因為他在作紅
      麴生意，而我是在作今日台灣雜誌，曾經幫他刊過紅麴的
      廣告，所以我知道債務人公司的地址設在三重市○○路69
      號3樓，我知道他們公司的名稱叫做大紅麴科技股份有限
      公司，我幫他刊登過廣告的是2004年6月第1067期雜誌，
      刊登在該期雜誌之後底。」、「（問：該廣告上的大紅麴
      公司地址、電話，債權人有無去查證真偽？）有，我登完
      廣告後有去送雜誌收錢，總共收了4、5次，前後大概有2
      、3個月的時間，…最後1次去大概是94年間，還有在那裡
      找到他……」、「（問：債權人要聲請支付命令前有無再
      去三重市○○路69號3樓查證債務人公司是否還在該址營
      業？）沒有……」、「（問：債務人否認樹林市○○街11
      2巷8號址，債權人有何證據可以證明債務人確實住居該址
      ？）我唯一的證據就是債務人72年間向我借錢時所提的印
      鑑證明還有協議書」（上開執行卷第151至154頁）、「我
      認識她（即證人孫淑英）已20幾年，對她講的話也沒有意
      見」等語（上開執行卷第215頁）；再對照上述執行事件
      卷附抗告人所提出今日台灣雜誌第1067期頁底印有大紅麴
      科技股份有限公司之地址即台北縣三重市○○路69號3樓
      （上開執行卷第155頁背面），可知，郵務機關寄存本件
      支付命令時，相對人實際上並未居住於台北縣樹林市○○
      街112巷8號或有曾返回該址查看之事實。
  ２、此外，相對人於95年10月間未曾居住於上址乙事，亦有臺
      北縣政府警察局樹林分局96年8月14日北縣警樹偵字第096
      0022343號函檢附之訪談紀錄表可憑（原法院卷第201至20
      2頁）。
（三）綜上，台北縣樹林市○○街112巷8號顯非相對人之住居所
      ，是原法院就本件支付命令所為之寄存送達，自難認係合
      法之送達。
四、綜上所述，原法院就本件支付命令所為之寄存送達，既不合
    法，自無從依民事訴訟法第518條規定起算20日之不變期間
    ，且本件支付命令迄未於95年9月13日作成之翌日起之3個月
    內，另向相對人為送達，依上開民事訴訟法第515條之規定
    ，應已失效，是原法院先前核發之前開確定證明書即屬違誤
    ，原法院承辦書記官因之為撤銷該確定證明書之處分，自無
    不合。從而，原法院裁定駁回抗告人之異議，依法並無不合
    。抗告意旨指摘原裁定不當，聲明廢棄，為無理由，應予駁
    回。
五、據上論結，本件抗告為無理由，爰裁定如主文。
中    華    民    國    97    年     7    月    25    日
                    民事第十二庭
                        審判長法  官  陳駿璧
                              法  官  王麗莉
                              法  官  陳邦豪
正本係照原本作成。
本裁定除以適用法規顯有錯誤為理由，並經本院許可外，不得再
抗告。如提起再抗告，應於收受後10日內委任律師為代理人向本
院提出再抗告狀。並繳納再抗告費新台幣１千元。
中    華    民    國    97    年    7     月    25    日
                              書記官  李佳樺


司法院資訊處製作；財團法人民間司法改革基金會備份。
